【裁判字號】    96,訴,62
【裁判日期】    970215
【裁判案由】    廢棄物清理法
【裁判全文】
臺灣嘉義地方法院刑事判決                96年度訴字第62號
公  訴  人  臺灣嘉義地方法院檢察署檢察官
被      告  戊○○
選任辯護人  蕭敦仁律師
被      告  丁○○
選任辯護人  陳忠鎣律師
被      告  丙○○
上列被告等因違反廢棄物清理法案件，經檢察官提起公訴（95年
度偵字第2993號）及移送併案審理（95年度偵字第155號、96年
度偵字第3033號），本院判決如下：
    主  文
戊○○共同未領有廢棄物清除許可文件，從事廢棄物清除，處有
期徒刑貳年，減為有期徒刑壹年。扣案剷土機壹台（型號CASE
410）沒收。
丁○○、丙○○均無罪。
    事  實
一、戊○○係「錦倡建材行」之實際負責人（其妻魏廖素真為名
    義負責人），明知從事廢棄物之清除業務，應向直轄市、縣
    （市）主管機關，或中央主管機關委託之機關申請核發公民
    營廢棄物清除處理機構許可文件後，始得受託清除廢棄物業
    務，竟未依廢棄物清理法第41條第1項規定領有廢棄物清除
    許可文件，而為下列違反廢棄物清理法犯行：
(一)、嘉義縣大林鎮○○段186-3地號土地（下稱186-3地號土地）
    為不知情之何樊玉霞、樊玉純、吳樊玉雲、樊豐正等4人所
    共有，同段185地號土地（下稱185地號土地）為不知情之丁○○所有，上開2筆土地相毗鄰。民國93年9月1日丁○○與
    不知情之石健正簽立185地號土地填土整地契約，由戊○○
    實際施作，在該筆土地回填土方，並在上開2筆土地交界處
    ，以及185地號土地沿馬路（產業道路）處，架設鐵皮圍籬
    ，以資區隔丁○○所有土地之範圍，然戊○○為掩飾其在
    186-3地號土地緊鄰溪流之畸零地部分，及與該地相鄰之部
    分185地號土地上傾倒一般事業廢棄物之犯行，乃刻意在185
    地號上（上開2筆土地相鄰處）架設高度逾一般貨卡車之圍
    牆，並在186-3地號土地與產業道路相鄰處，設立可關閉上
    鎖之鐵門，以供掩飾載運垃圾之貨卡車、挖土機入內堆置廢
    棄物之用。並陸續於下列時間進入上開2筆土地傾倒廢棄物
    ：
１、戊○○於94年1月6日與侯嘉成（業經本院以94年度嘉簡字第
    272號判決判處有期徒刑1年2月，緩刑3年確定）基於違反廢
    棄物清理法之犯意聯絡，由戊○○雇用侯嘉成擔任錦倡建材
    行之司機，並由侯嘉成駕駛該行所有車牌號碼492-RJ號自用
    大貨車，在嘉義縣嘉義大學旁之不詳工地，將該處整地完工
    後所產生屬於一般事業廢棄物之石綿瓦、磚塊、保麗龍等物
    ，裝載於上開大貨車上，旋載運至186-3地號土地傾倒，嗣
    於同日下午3時10分許，為嘉義縣環境保護局稽查人員查獲
    。
２、戊○○於94年12月22日15時許，在嘉義縣竹崎鄉竹崎農會對
    面圍牆之空地，受僱駕駛剷土機將已拆除之建築廢棄物1批
    （重量約7、8公噸），裝載置於492--RJ號自用大貨車上，
    繼於同日15時20分許，駕駛該自用大貨車載運一般事業廢棄
    物至186-3及185地號內欲傾倒，嗣於同日18時20分許，在嘉
    義縣大林鎮○○段185及186-3地號土地為警臨檢而查獲。
３、戊○○於95年3月間，因不知情之莊榮讚所經營之「莊家錦
    泰昌食品有限公司」（下稱錦泰昌公司）舊廠房欲拆除重建
    ，莊榮讚委由不知情之「九樺工程顧問股份有限公司」經理
    朱敏義承包廠房新建工程，朱敏義遂介紹綽號「垃圾魏」之
    戊○○予莊榮讚，為其從事舊廠房拆除及廢棄物之清除工作
    。戊○○乃將其自錦泰昌公司舊廠房所拆除清理出之廢棄物
    ，載運棄置於嘉義縣大林鎮○○段186之3地號土地傾倒。嗣
    於同年3月27日，嘉義縣環境保護局、內政部警政署環境保
    護警察隊第二中隊（以下簡稱環保警察中隊）員警在上開土
    地稽查，發現由不知情之吳素玉所經營之「鄭紀食品股份有
    限公司」（下稱鄭紀公司），於85年9月間起迄88年間止，
    與莊榮讚所經營之錦泰昌公司合作時，由鄭紀公司委由錦泰
    昌公司印製之鄭紀公司「葡萄沙其瑪及迷你方塊酥」食品包
    裝袋等廢棄物，進而查悉上情。
(二)、嘉義縣太保市○○○段梅厝小段460、461地號土地（以下簡
    稱460、461地號土地）為不知情之陳蔡棉（另經臺灣嘉義地
    方法院檢察署檢察官以95年度偵字第2959號為不起訴處分）
    所有，由不知情之丙○○（陳蔡棉之子）實際管理。因上開
    2 筆土地地處偏遠，未直接與道路相鄰，丙○○又疏於管理
    未開發利用土地，已有遭人傾倒垃圾之情形，戊○○得知此
    情後，認有利可圖，遂陸續於下列時間進入上開2筆土地傾
    倒廢棄物：
１、戊○○自94年7月間起，將其自不知情之「朧城建設股份有
    限公司」（下稱朧城公司）林文正所委託，以總工程費新臺
    幣（下同）3萬5000元代價清除之「家麗堡」售屋看板等廢
    棄物，棄置於上開土地。
２、戊○○自95年1月26日起，將其自不知情之「立陶企業股份
    有限公司」（下稱立陶公司）李慶興所委託，以每車2500
    元代價清除之廢棄物，堆置於上開土地。
３、嗣因行政院環境保護署環境督察總隊中區環境督察大隊（以
    下簡稱環保署督察大隊）及環保警察中隊員警，自94年11月
    15日起多次在上開地點實施稽查，發現有上開非法掩埋堆置
    之廢棄物，進而知悉上情。
(三)、嘉義縣六腳鄉○○段灣內小段796號土地（以下簡稱796地號
    土地）為不知情之江寂妃所有，由其夫呂俊昌實際管理使用
    。呂俊昌明知提供土地堆置、回填廢棄物，應向主管機關申
    請許可，竟與戊○○及其雇用之司機向章義，基於違反廢棄
    物清理法之犯意聯絡（向章義、呂俊昌均經臺灣嘉義地方法
    院檢察署檢察官以96年度偵字第3033號另為緩起訴處分），
    由戊○○於94年8、9月間，先委託不詳人士清運屬於一般事
    業廢棄物之營建混合物一批，堆置於呂俊昌所管理之796地
    號土地後方，戊○○再於94年10月5日，以每日6000元之代
    價，僱用向章義駕駛挖土機1台，欲將上開一般事業廢棄物
    填平至796地號土地，以墊高該土地。嗣於94年10月5日上午
    ，經法務部調查局嘉義縣調查站、嘉義縣環境保護局前往系
    爭土地進行稽查，發現系爭土地堆置營建事業廢棄物面積共
    約2000平方公尺，始循線查獲上情。
(四)、嘉義縣民雄鄉秀林村溪底寮33地號旁低窪地（以下簡稱33地
    號土地），係不知情之蔡合同所有。戊○○於95年4月14日
    起至同月15日止以每日5000元代價受雇於不知情之鄧國宏（
    另經臺灣嘉義地方法院檢察署檢察官以95年度偵字第2993號
    為不起訴處分），為其拆除嘉義市○○路原「全櫃KTV」裝
    潢；戊○○復於同月19日起至同月20日止，駕駛車牌號碼
    492-RJ號自用大貨車，載運其所有俗稱小山貓之CASE410型
    號剷土機前往上開33地號土地，以剷土機違法整地，回填拆
    除「全櫃KTV」所產生內含廢磚土石、廢木材及一般垃圾等
    物之廢棄物約100平方公尺面積。嗣於95年4月20日21時10分
    許，為嘉義縣警察局民雄分局員警、環保警察中隊員警會同
    嘉義縣環境保護局人員在上開低窪地當場查獲，並扣得戊○○所有之俗稱小山貓之CASE410型號剷土機1台。
二、案經嘉義縣警察局民雄分局、環保警察中隊報請臺灣嘉義地
    方法院檢察署檢察官偵查起訴，及嘉義縣警察局民雄分局、
    法務部調查局嘉義縣調查站報請臺灣嘉義地方法院檢察署檢
    察官移送併案審理。
    理  由
壹、被告戊○○有罪部分：
一、證據能力部分：本件被告戊○○及其選任辯護人與公訴人於
    言詞辯論時對於警卷及偵查卷內警詢調查筆錄、偵查訊問筆
    錄、搜索扣押筆錄、責付保管條、責付物品清單明細、嘉義
    縣環境保護局稽查工作紀錄表、93年9月1日（整地填土）合
    約書、嘉義縣大林地政事務所複丈成果圖、臺灣嘉義地方法
    院檢察署勘驗筆錄、環保署督察大隊工作紀錄及檢測廢棄物
    單、廢棄物樣品檢測報告、現場開挖示意圖、採樣檢測紀錄
    、嘉義縣環境保護局執行違反廢棄物清理法案件處分書、佳
    美環境科技股份有限公司廢棄物樣品檢測報告、嘉義縣警察
    局民雄分局大林分駐所處理廢棄物清理法現場圖及物品代保
    清單、車籍作業系統查詢等傳聞證據表示同意有證據能力。
    因被告戊○○於本院審理時已坦承犯罪，自白且與前開傳聞
    證據內容相符，該等證據又查無顯不可信之情況，本院審酌
    予以採納之，無礙被告戊○○及其選任辯護人、公訴人於程
    序上之彈劾詰問權利，認前開傳聞證據合於刑事訴訟法第
    159條之1第2項、159條之4、159條之5第1項等規定，因而具
    備證據能力，合先敘明之。
二、認定犯罪事實所憑之證據及其認定之理由：
(一)、被告戊○○係「錦倡建材行」之實際負責人，未依廢棄物清
    理法第41條第1項之規定領有廢棄物清除許可文件，而從事
    如上述事實欄所載之清除廢棄物行為之犯罪事實，業經戊○○於本院審理時（見本院卷一第55頁、卷二第55頁）坦承不
    諱。
(二)、上揭事實(一)185及186-3地號土地部分，並有下列證據可資證
    明：
１、同案被告丁○○於警詢及偵訊時供稱：185地號土地為伊所
    有，186-3地號土地則為伊父親以前承租，但伊已向嘉義縣
    大林鎮公所註銷三七五租約，只知道上開兩筆土地相毗鄰，
    但不知道詳細地界在何處，因為185地號土地早期未整地，
    遭人挖洞傾倒垃圾，所以透過友人介紹，請戊○○為伊填土
    整地，順便用圍籬把地圍起來，185地號完工後，戊○○跟
    伊說要順便把186-3圍起來，後來警方找伊一同去現場看，
    才發現被圍起來的土地幾乎有一半是185地號土地，因185地
    號土地一直未利用，所以在94年12月中間出租給被告戊○○
    種植柳丁等語（見二中刑字第94200003號卷第21-30頁、95
    年度偵字第3782號卷第9-11頁、嘉民警偵字第0940085437號
    卷（併案警卷）第8-11頁、95年度偵字第155號卷（併案偵
    卷）第22頁）。並有嘉義縣大林鎮公所93年3月15日嘉大鎮
    民字第0930002765號函載明：186-3地號土地已塗銷三七五
    租約註記登記等情（見二中刑字第94200003號警卷第57頁）
    、被告戊○○向被告丁○○租用185地號土地所簽立之簡易
    合約書（見95年度偵字第3782號卷第102頁）、186-3地號土
    地登記謄本（見二中刑字第94200003號警卷第58-59頁）、
    185 地號土地登記謄本及地籍圖謄本（見上開偵卷第117、
    118頁）附卷可稽。
２、證人樊玉純、吳樊玉雲、樊豐正即186-3地號土地所有人於
    偵訊時證稱：186-3地號土地為其等共同繼承，不清楚詳細
    地界在何處，因為土地被產業道路切割成兩塊，其等所知道
    的土地範圍是圍牆外面種柳丁的部分，圍牆內之土地其等並
    不清楚等語（見95年度偵字第3782號卷第6-9頁）。
３、證人石健正偵訊時證稱：186-3地號土地上圍籬，是伊與被
    告丁○○簽約，但並非伊施作，而是由戊○○施作等語（見
    95年度偵字第3782號卷第130-131頁）；並有被告丁○○與
    石健正簽立之合約書可參（見二中刑字第94200003號警卷第
    49頁）。
４、94年1月6日侯嘉成在上開土地傾倒廢棄物之事實，業經證人
    侯嘉成即受雇於被告戊○○之司機於偵訊時稱：我在嘉義大
    學附近開山貓，弄好後地主叫我順便去載垃圾，我就用錦倡
    行的車（即492-RJ號自用大貨車）載運垃圾過去186-3地號
    土地傾倒，土地現場圍籬是戊○○與地主講的，應該是戊○○去圍的等語（見上開偵卷第180-181頁）；且有嘉義縣環
    境保護局94年1月6日稽查工作紀錄表、現場圖及照片（見二
    中刑字第94200003號警卷第47、50、60-66頁），又查獲侯
    嘉成傾倒廢棄物時，並扣得其所駕駛之492-RJ號自用大貨車
    等情，有搜索扣押筆錄、責付保管條、該車行車執照影本、
    責付物品明細清單（見上開警卷第41-46頁）附卷可證。又
    證人侯嘉成雖證稱：是我自己載運廢棄物過去186- 3地號土
    地傾倒云云；然查：被告戊○○於本院審理時已坦承在上開
    土地架設圍籬，及傾倒廢棄物之犯行，且上開被查獲之自用
    大貨車為錦倡行所有，被告戊○○為該行實際負責人，證人
    侯嘉成又受雇於戊○○，則被告戊○○對於侯嘉成至186-3
    地號土地傾倒廢棄物乙節，豈有不知情之理？況系爭186-3
    號土地，乃位於產業道路旁，不易被人發現，如被告戊○○
    未告知侯嘉成該處可供傾倒，侯嘉成豈會如此輕易發覺該地
    可供傾倒。再者，侯嘉成既係被告戊○○所雇用之司機，基
    於彼此間之僱傭利害關係（蓋侯嘉成如出面指證被告戊○○
    實損人又不利己），自難期待侯嘉成為公正誠實之陳述，堪
    認證人侯嘉成此部分證詞，係迴護被告戊○○之詞，無足採
    信。
５、被告戊○○於94年12月22日在上開土地傾倒廢棄物之事實，
    業經嘉義縣環境保護局人員當場查獲，有該局94年12月22日
    稽查工作紀錄表、現場照片及現場圖（見嘉民警偵字第
    0940085437號警卷（併案警卷）第12-19頁）可參，現場並
    扣得492-RJ號自用大貨車等情，有物品代保管清單及車籍作
    業系統查詢認可資料附卷可參（見上開警卷第21至22頁）。
６、被告戊○○於95年3月間受託拆除錦泰昌公司舊廠房，而將
    拆除後產生之廢棄物，棄置於上開186-3號土地等情，業經
    證人吳素玉於警詢時證稱：在186-3地號土地上發現的「葡
    萄沙其瑪及迷你方塊酥」是鄭紀公司所生產，85年間委託錦
    泰昌食品公司代工，該公司負責人為莊榮讚等語（見95年度
    偵字第2959號卷卷一第92-93頁）；證人莊榮讚即錦泰昌公
    司負責人於警詢及偵訊時證稱：186-3地號土地查獲的包裝
    袋為伊公司代理鄭紀公司所製作之包裝袋，94年底欲將舊廠
    房拆除時，透過朱敏義介紹，請環保業者綽號「垃圾魏」或
    「垃圾輝」之人於95年3月間清運，也就是指認口卡片中之
    被告戊○○，因為拆除的鐵架拿去販賣，戊○○還交給伊15
    萬元等語（見上開偵卷卷一第137-139；161-163頁）；證人
    朱敏義於偵訊時證稱：錦泰昌公司舊廠房拆除時，我介紹戊○○給莊榮讚認識，是請他過去拆鐵皮屋等語（見上開偵卷
    卷一第163頁）。並有現場查獲之包裝袋照片、錦泰昌公司
    經濟部工廠登記證及嘉義縣政府營利事業登記證、鄭紀公司
    台中縣政府營利事業登記證、錦泰昌公司委託被告戊○○拆
    除之舊廠房照片附卷可參（見上開偵卷卷一第96-113、148-
    155、156-157頁、卷二第68頁、卷一第159頁）。
７、185、186-3地號土地經嘉義縣環境保護局數次稽查，均有傾
    倒堆置廢棄物之情形，有嘉義縣環境保護局93年10月13日稽
    查工作紀錄表及現場照片（見95年度偵字第3782號卷第124-
    126頁）、93年10月15日稽查工作紀錄表（見上開偵卷第116
    頁）、93年11月3日稽查工作紀錄表（見嘉民警三字第09400
    80059號（被告侯嘉成被訴違反廢棄物清理法案件）警卷第
    33 頁）、94年1月6日稽查工作紀錄表、現場圖及照片（見
    二中刑字第94200003號警卷第47、50、60-66頁）、94年12
    月22日稽查工作紀錄表、現場照片及現場圖（見嘉民警偵字
    第0940085437號警卷（併案警卷）第12-19頁）、95年3月27
    日稽查工作紀錄表（見95年度偵字第2959號卷卷一第136 頁
    ）、95年9月1日稽查工作紀錄表（見95年度偵字第3782號卷
    第151頁），於95年5月12日、95年6月4日拍攝之現場照片（
    見上開偵卷第158-163、71-79頁）在卷可資佐證。
８、上開土地遭傾倒廢棄物之範圍，業經嘉義縣大林地政事務2
    次複丈測量，有該所94年3月16日嘉林地二字第094000180號
    函附94年2月16日複丈成果圖（見二中刑字第94200003號警
    卷第51-52頁）、同所95年5月30日嘉林地二字第0950002752
    號函附95年5月25日複丈成果圖（見95年度偵字第3782號卷
    第51-52頁）可稽。由上開複丈成果圖可知，兩次測繪之時
    間相隔約1年，遭傾倒廢棄物之範圍有逐漸擴大之情形，可
    見，於兩次測繪複丈之時間內，被告戊○○確有在系爭185
    、186-3地號土地上傾倒、堆置一般事業廢棄物。
９、臺灣嘉義地方法院檢察署檢察官於95年9月6日會同嘉義縣大
    林鎮公所、嘉義縣環境保護局人員、環保署督察大隊等人員
    前往185、186-3地號土地現場勘驗開挖，挖出大量營建混合
    及家庭垃圾等情，有勘驗現場筆錄、環保署督察大隊稽查工
    作紀錄（見95年度偵字第3782號第164-168頁）、現場開挖
    示意圖及照片（見上開偵卷第170-174頁）附卷可查。又勘
    驗當日採樣廢棄物經送佳美環境科技股份有限公司檢測，經
    判定屬一般事業廢棄物等情，有該公司95年9月27日廢棄物
    樣品檢測報告附卷（見上開偵卷第169頁）可查。
(三)、上揭事實(二)460、461地號土地部分，並有下列證據可資證明
    ：
１、證人林文正即朧城公司職員於警詢及偵訊時證稱：460、461
    地號土地開挖出之「家麗堡」廣告看板為朧城公司的廣告物
    ，約94年1月製作，同年6-7月間拆除，委託錦倡建材行代為
    處理，伊與被告戊○○接洽簽訂契約，總工程費用35000 元
    ，戊○○並交付發票等語（見95年度偵字第2959號卷卷二第
    53-54、62-64頁）。另有錦倡工程行於94年8月18日開立予
    朧城公司做為樣品屋拆除工資之統一發票1張、朧城公司94
    年8月之廠商請款紀錄1紙（見上開偵卷卷二第56-57頁）附
    卷可參。
２、證人李慶興即立陶公司職員於警詢時證稱：460、461地號土
    地開挖出來的廢棄物，是立陶公司所產生，數量約6輛8.8頓
    大貨車，每台費用2500元，是委由自稱合法的清運業者處理
    ，該業者使用0000000000門號行動電話等語（見上開偵卷卷
    一第38-39頁），被告戊○○於偵訊時亦坦承使用上開行動
    電話（見上開偵卷卷一第131頁）。並有被告戊○○於95年1
    月27日向證人李慶興請領垃圾處理費用之請款單1紙、被告
    戊○○將0000000000號聯絡電話留予證人李慶興之紙條1張
    （見上開偵卷卷一第42-43頁）附卷可參。
３、證人魏廖素真即被告戊○○之妻亦為錦倡建材行名義負責人
    於偵訊時證稱：錦倡建材行是由被告戊○○一個人經營等語
    （見上開偵卷卷二第81-83頁）。
４、臺灣嘉義地方法院檢察署檢察官於95年5月19日會同嘉義縣
    水上地政事務所、嘉義縣環保局人員、環保署督察大隊等人
    員前往460、461地號土地現場勘驗開挖，挖出電池、廢鑄砂
    、鋼筋、磚頭、塑膠袋、石綿瓦、保利龍、磁磚、玻璃瓶等
    事業廢棄物等情，有勘驗現場筆錄、勘驗照片22張、嘉義縣
    水上地政事務所95年5月23日嘉上地二字第0950002899號函
    附複丈成果圖，及環保署督察大隊於勘驗當日所製之工作紀
    錄、開挖採樣圖附卷可參（見上開偵卷卷二第4-16、17-18
    頁）。
５、並有環保署督察大隊於94年11月15日、95年3月8日、95 年4
    月3日、95年5月19日、95年5月24日、95年6月1日在上開地
    點之環境稽查工作紀錄（見上開偵卷卷一第13-14、29-30、
    33、41頁，卷二第22、26、29頁）。及於94年11月15日、95
    年1月18日、95年2月22 日、95年3月8日、95年5月19日在上
    開地點拍攝之現場照片（見上開偵卷卷一第74-78、25-28、
    47-54頁，卷二第30-46 頁）、460及461地號土地登記第二
    類謄本、地籍圖謄本附卷可參（見上開偵卷卷一第15-19頁
    ）。
６、上開2筆土地堆置之廢棄物於94年11月15日經環保署督察大
    隊採樣檢驗，判定為一般事業廢棄物等情，有檢驗報告附卷
    可參（見上開偵卷卷一第24頁）；於95年5月19日臺灣嘉義
    地方法院檢察署檢察官勘驗現場時採樣送佳美環境科技股份
    有限公司檢驗，其中鉻、鎘、鉛及其化合物之含量均未超過
    標準質，最終判定結果屬於一般事業廢棄物等情，有該公司
    廢棄物樣品檢測報告可稽（見上開偵卷卷二第48頁）。
(四)、上揭事實(三)796地號土地部分，並有下列證據可資證明：
１、證人呂俊昌即796地號實際管理人於調查站及偵訊時證稱：
    我原本請向章義幫我整地，他看完後跟我說可以找朋友幫忙
    ，他說朋友有一些營建廢棄土石待處理，若我答應提供土地
    給他使用，就不需要花錢，2、3天後他帶被告戊○○和我見
    面，戊○○表示如果我同意提供土地讓他堆置廢棄土石，約
    3、4個月後，會將土地整平給我使用，待94年10月5日嘉義
    縣環保局及調查站人員到現場稽查時，發現土地堆置營建廢
    棄物等語（見96年度偵字第3033號卷第24-25、55頁）。
２、證人向章義即被告戊○○所雇用之司機於調查站及偵訊時證
    稱：94年8月間呂俊昌請我幫他整地，要我將796地號土地後
    方的土方挖到前方堆置，但挖不到1米深就湧出地下水，我
    因而向呂俊昌表示被告戊○○可以提供廢棄土石，便介紹其
    等相互認識。94年10月4日戊○○通知我前往796地號土地施
    工整平土地，地上已經堆置許多廢棄物，我尚未完成回填廢
    棄物之工作，就被查獲等語（見上開偵卷第26-27、54-55頁
    ）
３、證人乙○○即嘉義縣環境保護局職員於調查站證稱：我前往
    796 地號土地稽查時，見一怪手正在作業中，疑似將原堆置
    之廢棄物填埋，上開廢棄物均已整平，其中都是未經分類之
    廢棄物等語（見上開偵卷第33-34頁）。
４、並有嘉義縣環境保護局稽查工作紀錄表2份、該局執行違反
    廢棄物清理法案件處分書、稽查紀錄照片18張、土地登記公
    務用謄本、地籍圖謄本各1份附卷可參（見96年度偵字第303
    3號卷37-46、48-49頁）。足資證明系爭土地堆置廢棄物面
    積約達2000平方公尺之情形。
５、796地號土地上堆置之廢棄物經採樣送環保署督察大隊鑑定
    ，為一般事業廢棄物等情，並有上開督察大隊檢測報告1 份
    可稽（見96年度偵字第3033號卷第47頁）。
(五)、上揭事實(四)33地號土地部分，並有下列證據可資證明：
１、證人鄧國宏即雇請被告戊○○拆除嘉義市「全櫃KTV」之人
    於警詢及偵訊時證稱：我雇請戊○○從事拆除KTV裝潢的工
    作，請他作分類，將該送焚化爐的送焚化爐，不該送焚化爐
    的送堆置場處置，後來戊○○向我表示有一塊土地可以堆置
    土方，我請戊○○至該處整地，準備將拆除KTV挖出來的土
    方運到該處整理後再利用，但並未指示戊○○將拆除的廢棄
    物堆置該土地等語（見嘉民警偵字第0950025178號卷第7-10
    、95年度偵字第2993號卷第26-27頁）。
２、被告戊○○於95年4月20日駕駛車牌號碼492-RJ號自用大貨
    車，載運俗稱小山貓之CASE410型號剷土機，在33地號土地
    回填拆除「全櫃KTV」所產生之廢棄物，經警當場查獲之事
    實，有環保警察隊95年4月20日扣押筆錄、扣押物品收據、
    責付保管條（上開自用大貨車及剷土機目前責付被告戊○○
    保管）、查扣物品明細清單各1份，現場照片10張、嘉義縣
    環境保護局95年4月20日稽查工作紀錄表附卷可參（見上開
    警卷第11至27頁）。
三、法律變更之比較適用：
(一)、查被告戊○○行為後，刑法業於94年2月2日修正公布，並定
    於95年7月1日施行（下稱新刑法，修正前刑法下稱舊刑法）
    。按行為後法律有變更者，適用行為時之法律，但行為後之
    法律有利於行為人者，適用最有利於行為人之法律，修正後
    刑法第2條第1項定有明文。此條規定係規範行為後法律變更
    所生新舊法律比較適用之準據法，本身尚無新舊法比較之問
    題，於新法施行後，應一律適用新法第2條第1項之規定，為
    「從舊從輕」之比較。
(1)、修正前刑法第28條原規定：「2人以上共同『實施』犯罪之
    行為者，皆為正犯」之規定，修正為「2人以上共同『實行
    』犯罪之行為者，皆為正犯」，修正後共同正犯之範圍限於
    共同實施犯罪者，且此項修正僅在確定「實行」概念下之共
    同參與行為，對本案被告戊○○而言，修正前、後刑法第28
    條之規定並無有利或不利之情形，且有關被告戊○○之刑罰
    ，亦未依共同正犯之修正而有變更，自不生比較之問題，應
    直接適用修正後之規定。
(2)、關於法定刑罰金部分：修正後刑法第33條第5款規定「罰金
    ：新臺幣一千元以上，以百元計算之」，與修正前刑法第33
    條第5款規定「罰金：1（銀）元以上」相較，刑法分則中關
    於有罰金刑之規定者，於修正前最低度之法定刑係銀元1元
    即新臺幣3元，而於修正後則係新臺幣1000元，比較修正前
    後之規定，修正後之規定並未非有利於被告，應適用修正前
    刑法第33條第5款之規定。
(二)、95年5月30日修正公布之廢棄物清理法第46條，係刪除該條
    第2項之常業犯規定，原條文其餘內容並未修正（觀諸該條
    之立法修正理由：「配合94年2月2日修正公布之刑法已刪除
    常業犯之規定，爰將現行條文第2項有關常業犯之規定刪除
    」自明），尚無刑法第2條第1項規定適用之餘地，應逕依現
    行之廢棄物清理法第46條各款規定論處。
四、論罪科刑：
(一)、按廢棄物清理法所規定之廢棄物分二種：(1)一般廢棄物：指
    垃圾、糞尿、動物屍體或其他非事業機構所產生足以污染環
    境衛生之固體或液體廢棄物。(2)事業廢棄物：可分為有害
    事業廢棄物：由事業機構所產生具有毒性、危險性，其濃度
    或數量足以影響人體健康或污染環境之廢棄物。一般事業
    廢棄物：由事業機構所產生「有害事業廢棄物」以外之廢棄
    物。故稱「事業廢棄物」者，包括由中央主管機關會商中央
    目的事業主管機關訂定公告認定標準之事業機構所產生具有
    毒性、危險性，其濃度或數量足以影響人體健康或污染環境
    之「有害事業廢棄物」，及由事業機構所產生有害事業廢棄
    物以外之「一般事業廢棄物」，此觀之廢棄物清理法第2條
    定義自明。查本件被告戊○○所傾倒之廢棄物，係拆除建物
    所產生內含廢磚土石、廢木材、石綿瓦、食品外包裝及一般
    垃圾等物品，屬一般事業廢棄物，有上述佳美環境科技股份
    有限公司檢測報告、環保署督察大隊檢驗報告附卷可參，是
    被告戊○○所傾到之物應屬「一般事業廢棄物」無訛。
(二)、次按廢棄物清理法第46條第4款所規定之犯罪構成要件行為
    ，計有「貯存」、「清除」及「處理」三者，其中所謂「貯
    存」，指一般廢棄物於清除、處理前，放置於特定地點或貯
    存容器、設施內之行為，「清除」則指一般廢棄物之收集、
    運輸行為，至「處理」則包含(1)中間處理：指一般廢棄物在
    最終處置前，以物理、化學、生物、熱處理、堆肥或其他處
    理方法，改變其物理、化學、生物特性或成分，達成分離、
    減積、去毒、固化或安定之行為。(2)最終處置：指將一般廢
    棄物以安定掩埋、衛生掩埋或封閉掩埋之行為。(3)再利用：
    一般廢棄物做為原料、材料、燃料、填土或其他經中央主管
    機關及目的事業主管機關認定之用途行為，有行政院環境保
    護署發布之「一般廢棄物貯存清除處理方法及設施標準」可
    資參酌。被告戊○○將前開一般事業廢棄物載運至上揭土地
    傾倒、棄置，並且無證據證明被告戊○○棄置前開廢棄物後
    ，有再為處理之行為，依前開說明，其所為應屬廢棄物清理
    法所規定之清除行為。被告戊○○未依廢棄物清理法規定領
    有廢棄物清除許可文件，從事廢棄物清除，是核被告戊○○
    所為，係犯廢棄物清理法第46條第4款（起訴書贅載第1項）
    之罪。
(三)、被告戊○○與侯嘉成就上開94年1月6日之犯行（即事實欄一
    (一)１部分）有犯意聯絡及行為分擔，與被告呂俊昌、向章義
    就事實欄一(三)該部分之犯行（即嘉義縣六腳鄉○○段灣內小
    段796號土地部分），均有犯意聯絡及行為分擔，均為共同
    正犯。
(四)、按「刑事法若干犯罪行為態樣，本質上原具有反覆、延續實
    行之特徵，立法時既予特別歸類，定為犯罪構成要件之行為
    要素，則行為人基於概括之犯意，在密切接近之一定時、地
    持續實行之複次行為，倘依社會通念，於客觀上認為符合一
    個反覆、延續性之行為觀念者，於刑法評價上，即應僅成立
    一罪。學理上所稱『集合犯』之職業性、營業性或收集性等
    具有重複特質之犯罪均屬之，例如經營、從事業務、收集、
    販賣、製造、散布等行為概念者是。而廢棄物清理法第46條
    第1項第4款之犯罪，係以未依同法第41條第1項規定領得廢
    棄物清除、處理許可文件之人，作為犯罪主體，再依該法第
    41條第1項前段以觀，乃謂從事廢棄物清除、處理業務者，
    應申請核發許可文件。是本罪之成立，本質上即具有反覆性
    ，倘行為人基於概括之犯意，在密切接近之一定時間及空間
    內反覆從事廢棄物之清除、處理，無非執行業務所當然，於
    行為概念上，應認為包括的一罪，無連續犯或併合論罪可言
    。」（最高法院95年度台上字第1079號判決參照）。亦即，
    從事廢棄物清除、處理罪，其行為本質上具有反覆性與延時
    性，乃執行業務本質所當然，而為集合犯之一種，自無連續
    犯之適用。從而，被告戊○○先後多次違反清除廢棄物之犯
    行，應論以包括一罪之集合犯。公訴意旨認應予分論併罰，
    容有誤會。又前揭事實欄一(一)１、２、(三)部分雖未經起訴，
    惟因與其他經起訴並本院判決有罪部分，有集合犯之一罪關
    係，自為起訴效力所及，其中事實欄一(一)２、(三)復經檢察官
    移送併辦，本院自得併予審理，附予敘明。
(五)、次按最高法院43年台上字第690號判例意旨：「檢察官既已
    就上訴人偽造文書部分之事實提起公訴，則其與此事實有牽
    連關係之瀆職（即圖利）行為，依公訴不可分之原則，受理
    法院自屬有權審判，該檢察官就此具有不可分性之整個犯罪
    事實強裂為二，於就偽造文書部分起訴後，而將瀆職部分予
    以不起訴處分，其處分即應認為無效。」，而前揭事實一(一)
    １犯行（即與侯嘉成共犯部分），雖經臺灣嘉義地方法院檢
    察署檢察官以94年度偵字第475號對被告戊○○為不起訴處
    分。然被告戊○○此部分犯行，與本案已起訴之事實，具有
    集合犯之一罪關係，揆諸上開判例意旨，原不起訴處分應認
    為無效，就此部分本院自得併予審理，附此敘明。
(六)、爰審酌被告戊○○為圖一己之私利，擅自將一般事業廢棄物
    ，載運至前揭地點棄置，傾倒之廢棄物數量甚鉅，傾倒地點
    多達4處，範圍甚廣，影響環境衛生，危害公共利益，而被
    告戊○○前因犯罪事實一(一)２部分犯行，經臺灣嘉義地方法
    院檢察署檢察官於95年3月31日以95年度偵字第155號為緩起
    訴處分（前開緩起訴處分業經撤銷，移送本院併案審理），
    仍不知悔改，持續清除廢棄物，犯罪情節嚴重，惟其犯後於
    本院審理時已為認罪之答辯，有悔悟之意，態度尚稱良好等
    一切情狀，量處如主文所示之刑，以資懲儆。
(七)、被告戊○○為犯罪行為後，中華民國九十六年罪犯減刑條例
    業於96年7月4日制訂公布，並於同年7月16日生效施行，因
    被告戊○○犯罪時間，係在96年4月24日前，合於該減刑條
    例第2條第1項第3款所定減刑規定，爰減輕其刑為有期徒刑1
    年。
(八)、扣案之剷土機1台（廠牌CASE，型號410，目前責付被告戊○○保管）為被告戊○○所有，供作剷平棄置於土地上之廢棄
    物使用，業據其於警詢時供述明確（見嘉民警偵字第095002
    5178號卷（併案警卷）第4頁），係供犯罪所用之物，爰依
    刑法第38條第1項第2款規定宣告沒收。又扣案之車牌號碼
    492-RJ號自用大貨車（目前責付被告戊○○保管），登記名
    義人為錦倡建材行所有，而錦倡建材行之負責人為廖素真，
    有行照影本附卷可參（見嘉民警三字第0940080059號警卷第
    27頁），被告戊○○並非所有權人，自不得宣告沒收，附此
    敘明。
貳、被告丁○○、丙○○無罪部分：
一、公訴意旨略以：
(一)、被告丁○○係185地號土地地主，該土地鄰近案外人何樊玉
    霞、樊玉純、吳樊玉雲、樊豐正所共有之186-3地號土地，
    被告丁○○未經主管機關許可，與被告戊○○基於違反廢棄
    物清理法之犯意聯絡，於93年間由丁○○委託戊○○在上開
    兩筆土地交界處，以及186-3地號土地沿馬路處，架設高度
    遠逾貨卡車高之圍牆，並於入口處設立可關閉上鎖之鐵門，
    以供掩飾載運垃圾之貨卡車、挖土機入內回填、堆置廢棄物
    之用，丁○○則提供185地號土地回填、堆置廢棄物；嗣於
    94年1月間，因侯嘉成駕駛錦倡建材行之車牌號碼492-RJ號
    貨車入內傾倒廢棄物，為警查獲。又於95年5月12日凌晨，
    因黃耀騰、李惠憲、林健友、蘇聰仁、王建國、薛瑞昌、何
    益松、周存銓、林彥宇等9人（均由臺灣嘉義地方法院檢察
    署檢察官以95年度偵字第3545、5274號提起公訴），於該地
    從事傾倒事業廢棄物之違反廢棄物清理法犯行，為埋伏之環
    保警察第二中隊員警查獲。
(二)、被告丙○○係不知情之陳蔡棉（另為不起訴處分）之子，陳
    蔡棉係460、461地號土地所有權人，丙○○為實際管理使用
    人，丙○○未經主管機關許可，自94年某日起，提供上開土
    地予包含戊○○在內之人，堆置並回填未經妥善分類之營建
    混合物及廢鑄砂等事業廢棄物。嗣自94年11月15日起，為環
    保署督察大隊及環保警察隊員警，多次在上開地點實施稽查
    ，進而查悉上情。
(三)、因認被告丁○○、丙○○均犯廢棄物清理法第46條第3款（
    起訴書贅載第1項）未經主管機關許可，提供土地回填、堆
    置廢棄物之罪嫌云云。
二、按犯罪事實應依證據認定之，無證據不得認定犯罪事實；又
    不能證明被告犯罪者，應諭知無罪之判決，刑事訴訟法第15
    4條第2項、第301條第1項前段分別定有明文。再按認定犯罪
    事實所憑之證據，雖不以直接證據為限，間接證據亦包括在
    內，然無論直接或間接證據，其為訴訟上之證明，須於通常
    一般之人均不致有所懷疑，而得確信為真實之程度者，始得
    據為有罪之認定，倘其證明尚未達於此一程度，而有合理性
    懷疑存在時，即不得遽為被告犯罪之認定（76年台上字第
    4986號判例意旨參照）。末按，刑事訴訟法第161條已於91
    年2月8日修正公布，修正後同條第1項規定：檢察官就被告
    犯罪事實，應負舉證責任，並指出證明之方法。因此，檢察
    官對於起訴之犯罪事實，應負提出證據及說服之實質舉證責
    任。倘其所提出之證據，不足為被告有罪之積極證明，或其
    闡明之證明方法，無從說服法官以形成被告有罪之心證，基
    於無罪推定之原則，自應為被告無罪判決之諭知（最高法院
    92年度台上字第128號判例意旨可資參照）。
三、公訴人認被告丁○○、丙○○涉有上揭罪嫌，係以下列事證
    為其論據：
(一)、被告丁○○部分：
１、被告丁○○於93年9月1日與石健正簽立整地合約，由被告戊○○實際負責填土整地及建造鐵皮圍籬，又於94年12月25
    日與被告戊○○就185地號土地簽訂租賃契約等情，有契約2
    份附卷可參（見二中刑字第94200003號卷第49頁、95年度偵
    字第3782號卷第102頁），被告戊○○歷經許久仍未種植水
    果，且利用圍籬所開設之門進出藉以在186-3地號上傾倒垃
    圾，被告丁○○理應知情。
２、同案被告戊○○之供述、證人樊玉純、吳樊玉雲、樊豐正之
    證述、證人石健正、石新平、侯嘉成之證述。
３、臺灣嘉義地方法院檢察署檢察官95年9月6日勘驗筆錄與現場
    照片、土地登記簿謄本、嘉義縣大林地政事務所複丈成果圖
    、嘉義縣環境保護局稽查工作紀錄及現場照片、廢棄物樣品
    檢測報告等。
(二)、被告丙○○部分：
１、同案被告戊○○之供述，證人李慶興、林文正、魏廖素真、
    石新平之證述
２、錦倡建材行開立予朧城公司之統一發票、朧城公司廠商請款
    紀錄、垃圾處理費用之請款單、聯絡電話紙條、嘉義縣水上
    地政事務所土地複丈成果圖、環保警察隊環境稽查工作紀錄
    及現場照片、廢棄物檢測報告、土地登記謄本、佳美環境科
    技股份有限公司廢棄物樣品檢驗報告、臺灣嘉義地方法院檢
    察署檢察官95年5月19日勘驗筆錄、現場照片等。
四、訊據被告丁○○、丙○○均堅詞否認上開犯行。經查：
(一)、被告丁○○部分：
１、被告丁○○辯稱：前因185地號土地地勢低窪，故請被告戊○○填土整地，約明是加填清潔土，並非營建廢棄物，伊並
    請戊○○在185及186-3地號土地交界處設一圍籬，以資區別
    兩筆土地範圍，但因不清楚界址，所以圍籬並未設在實際地
    界上，渠料被告戊○○將圍牆架設過高，伊要求戊○○改善
    但遲未改善。又因185地號土地長期未耕作利用，所以在94
    年底出租予被告戊○○種植水果，並非與被告戊○○有違反
    廢棄物清理法之犯意聯絡等語。
２、證人甲○○即查獲本案之環保警察證稱：185地號上圍牆左
    側延伸到產業道路旁的土地都沒有被傾倒廢棄物，全部的垃
    圾均集中在圍牆與鐵門的範圍內，大部分廢棄物位於進入門
    口之右側，左側是開挖後才發現廢棄物。現場稽查時只有找
    到被告戊○○承包的廢棄物，其他無法辨識，大多是營建廢
    棄物。94年1月6日查獲侯嘉成當日，被告丁○○沒有在場，
    去稽查的這幾次，也都沒有遇到丁○○等語（見本院卷一第
    172-174頁）。
３、證人戊○○即傾倒廢棄物之人證稱：185地號土地93年9月1
    日填土整地合約書因為我沒有空，所以請大哥石健正出面簽
    約，簽約目的在將185地號填土、架設圍牆，不要讓人傾倒
    垃圾，現場浮浪板除了186-3地號土地沿產業道路部分（也
    就是原本鐵門部分）不是我施作的外，其餘都是我作的。當
    時被告丁○○沒有要求圍籬高度，只說便宜就好，後來他向
    我表示圍籬太高，但因修改要再花錢，所以沒有修改，我在
    185、186-3地號土地傾倒廢棄物並未給與被告丁○○好處，
    他也不知情等語（見本院卷二第12-13頁）。
４、185、186-3地號土地遭傾倒廢棄物之範圍，業經嘉義縣大林
    地政事務2次複丈測量，有94年2月16日、95年5月25日複丈
    成果圖（見二中刑字第94200003號警卷第51-52頁、95年度
    偵字第3782號卷第51-52頁）附卷可稽。而185地號土地與
    186-3、186-4地號土地相鄰處之地籍線並非直線，呈現彎曲
    狀態，此觀複丈成果圖即明。證人戊○○證稱：以高的圍牆
    （即95年度偵字第3782號卷第77、78頁該南北向圍牆）為界
    ，從路邊可以看到的是被告丁○○的地，看不到的是別人的
    地（見本院卷二第17頁）等語，與被告丁○○辯稱：施作圍
    牆之目的在區隔自己土地之情形相符。顯然被告丁○○主觀
    上認為現場圍牆之範圍即為地籍線範圍，未料在圍牆另一側
    仍包含部分185地號土地。是縱依測量結果，發現185地號部
    分土地有堆置廢棄物之情形，惟此節應僅足證明被告丁○○
    所有系爭185地號土地有被他人傾倒廢棄物而已，其證明力
    之射程距離應認尚不足以證明被告丁○○有提供系爭185地
    號土地供他人回填、堆置廢棄物之故意。
５、185地號土地與產業道路相鄰處設有一缺口，此缺口乃方便
    被告丁○○巡察該地時使用等情，業經被告丁○○供述明確
    ，且與被告戊○○證述之情形相符（見本院卷二第16頁），
    缺口位置則如95年度偵字第3782號卷第71頁照片左側缺口所
    示，並經本院於97年1月24日勘驗現場屬實，有勘驗筆錄及
    照片可參（見本院卷一第131-150頁）。至於被告丁○○是
    否有利用該缺口巡察系爭185地號，固無證據足資證明，然
    在面對圍牆之左側土地（即本院卷一第134頁被告丁○○所
    指明之位置）並未發現有廢棄物等情，業經證人甲○○證述
    明確，顯然無法因開立該缺口，推論被告丁○○提供185地
    號土地供回填、堆置廢棄物。
６、又186-3地號土地鄰產業道路處設置之鐵門（缺口，95年度
    偵字第3782號卷第71頁照片右側缺口），為被告戊○○所設
    立乙節，業據被告戊○○以證人身份證述明確（見本院卷二
    第14頁），而被告丁○○自警詢、偵訊迄本院辯論終結前，
    均僅坦承請被告戊○○設立浮浪板圍籬，但否認要求被告戊○○在186-3地號土地與產業道路相鄰處開設鐵門（見二中
    刑字第94200003號卷第23-29頁、95年度偵字第2959號卷第
    9-11頁），依現存之證據，自難推論係被告丁○○要求被告
    戊○○設立該鐵門，用以掩飾其等傾倒廢棄物之行為。
７、自嘉義縣大林鎮○○○路目視系爭185、186-3地號土地，因
    被告戊○○所架設之南北向圍牆之阻隔，無法探得南北向圍
    牆右側之內部狀況，業經本院於97年1月24日勘驗屬實，並
    有現場照片2幀在卷足憑（本院卷一第150頁），是被告丁○○果有提供系爭185地號土地供人回填、堆置廢棄物之犯意
    ，大可於架設該南北向圍牆時，將該南北向圍牆之位址儘量
    往左側偏移，使足供他人回填、堆置廢棄物之面積擴大，被
    告丁○○豈不因此或可增加提供土地予他人回填、堆置廢棄
    物之利益，惟被告丁○○於委請被告戊○○架設時，卻請被
    告戊○○架設於系爭2筆土地之毗鄰交界處，益可證，被告
    丁○○是否有提供土地予他人回填、堆置廢棄物之犯意，實
    難謂無疑。
８、至於起訴書另認：
(1)、被告丁○○既於93年間委託被告戊○○建造該圍牆，又於94
    年12月25日與被告戊○○以種水果之名就系爭185地號土地
    簽訂租賃契約，則被告丁○○若為防止他人入內傾倒垃圾而
    架設圍牆，應無須再將該185地號土地出租予戊○○之理云
    云。查系爭185地號土地既為被告丁○○所有，被告丁○○
    自得本於所有權人之管理用益權將系爭185地號土地出租予
    他人，況系爭185地號土地如出租予他人，則因承租人之使
    用支配關係，及照顧維護系爭185地號土地，或正可防阻他
    人傾倒廢棄物，是得否因被告丁○○將系爭185地號土地出
    租予被告戊○○，即遽認被告丁○○有提供系爭185地號土
    地予他人回填、堆置廢棄物之犯意，實難謂無疑。
(2)、若被告丁○○將系爭185地號土地出租予被告戊○○之目的
    在於種植水果，則在被告戊○○歷經許久仍未種植水果，且
    利用圍牆所開設之門進出藉以在鄰地186-3地號上傾倒垃圾
    之情況下，被告丁○○應可發現而加以阻止，詎被告丁○○
    竟捨此不為，亦未向警政治安機關報案尋求協助，或將該圍
    牆拆除降低，卻任由該地不斷遭他人入內傾倒廢棄物，顯見
    其有違反廢棄物清理法之犯意甚明云云。查被告丁○○既已
    將系爭185地號土地出租予被告戊○○，則出租人所在意者
    應厥在於租金之收取，至於承租人是否有按租用之目的種植
    果樹，應非出租人即被告丁○○所關心之重點，又本件因被
    告戊○○架設之南北向圍牆，足以阻隔自嘉義縣大林鎮○○○路往系爭185地號土地觀看之視線，是縱認被告丁○○有
    駕車行經系爭185地號土地所毗鄰之大民北路，亦難察知被
    告戊○○有利用系爭186-3地號土地緊鄰產業道路之缺口傾
    倒廢棄物，況起訴書亦未舉證證明被告丁○○係如何「可發
    現」被告戊○○於系爭186-3地號土地上傾倒廢棄物，是起
    訴書以被告戊○○承租後未種植果樹，及警政治安機關報案
    尋求協助，而認被告丁○○有違反廢棄物清理法之犯意，應
    認尚難逕加採憑。
９、檢察官提出之其餘證據，均僅足以證明185、186-3地號土地
    或有遭人傾倒廢棄物之事實，尚不足以援此逕推論該等土地
    係被告丁○○提供他人回填、堆置廢棄物，自難採為不利於
    被告丁○○之認定。
(二)、被告丙○○部分：
１、被告丙○○辯稱：460、461地號土地伊並未開發利用，多年
    來遭人傾倒廢棄物，伊已在土地入口以土堆、鍊鎖等方式阻
    止他人入內，但效果不彰，本案檢察官於95年5月19日勘驗
    現場前，挖土機係先剷除一小土堆後方得以入內，顯見伊已
    盡防範之義務，若要如鄰地設立鐵絲網防範他人傾倒垃圾，
    需花費數十萬元，伊無法負擔，所以才沒有將土地圍起來，
    上開土地係遭人偷倒廢棄物，伊亦是被害人等語。
２、證人戊○○即同案被告證稱：我聽人家說460、461地號土地
    可以傾倒垃圾，就騎車過去看，發現有很多人在倒，都沒有
    人講話，所以就將立陶、朧城公司的廢棄物運過去，是直到
    被環保警察查獲才知道地主是丙○○，並未給予丙○○任何
    好處等語（見本院卷二第20-23頁），顯然被告戊○○並非
    徵得被告丙○○同意後，進入460、461地號土地傾倒垃圾。
３、證人甲○○即查獲本案之環保警察於本院審理時證稱：我們
    於94年11月15日發現460、461地號土地有遭人傾倒垃圾之情
    形，陸續實行稽查，都沒有看過被告丙○○，直到95年5月
    19日檢察官勘驗現場開挖時才見到被告丙○○。我記得有1
    、2 次過去現場，發現在鐵欄杆那邊設有土堆，車子沒辦法
    開進去，是走路進去的。94年11月15日第一次稽查時，現場
    入口處有設鐵鍊，但是已放到接近與地面切平，所以車子可
    以直接開進去，之後就沒有注意。上開2筆土地相當隱蔽，
    要經過彎曲的道路才能找到等語（見本院卷一第167-170頁
    ）。
４、證人王天助即95年5月19日檢察官勘驗現場時之挖土機駕駛
    於本院審理時證稱：檢察官勘驗現場開挖時入口處有一個土
    堆，高度約有1米半，除了挖土機之外，一般車輛無法進入
    ，95年度偵字第2595號卷卷二第15頁照片的磚塊就是我以挖
    土機撥開的，勘驗完畢後我又以挖土機堆一個土堆把入口封
    住（如上開偵卷卷二第46頁照片）等語（見本院卷一第177-
    179頁）。
５、證人乙○○即嘉義縣環境保護局稽查人員於本院審理時證稱
    ：95年3月1日至同年月8日間在460、461地號土地裝設監視
    錄影，待錄影設備撤掉後，發現入口處有土堆，檢察官勘驗
    現場當日因為有很多車子要進去，所以找人把土堆推平，在
    執行現場稽查過程中都未看到被告丙○○等語（見本院卷一
    第181-183頁）。依上開證人之證詞可知，查緝過程中，從
    未發現被告丙○○在場，被告陳義進甚且在土地入口處設立
    土堆欲阻止他人入內傾倒垃圾。
６、本院於97年1月24日勘驗現場，發現被告丙○○雖立有「禁
    倒垃圾違者送警法辦」之告示牌，然上開土地目前仍遭人傾
    倒廢棄物等情，有勘驗筆錄及現場照片附卷可參（見本院卷
    一第153-158頁）；證人甲○○亦證稱：先前稽查時入處口
    的寬度與97年1月24日本院勘驗時相同，但現場廢棄物有增
    加的情形，因為之前感覺土地範圍很大，不像現在覺得已經
    堆滿東西等語（見本院卷一第169頁）。堪信在被告丙○○
    已設立告示牌之情形下，仍無法阻止他人入內傾倒垃圾。
７、檢察官於95年5月19日勘驗系爭460、461號土地時，於該2筆
    土地入口處，發現有樹立一鐵杆、鐵杆下有設一鎖頭，在毗
    鄰土地之鐵網上有懸掛一鐵索（95年度偵字第2959號卷第13
    、15頁照片參照），而據被告丙○○供稱，鐵杆、鎖頭及鐵
    索均係伊所設置，目的在阻止他人率意進入傾倒廢棄物，惟
    仍遭他人破壞而進入傾倒垃圾。可見，被告丙○○確非無設
    立其他防堵他人傾倒廢棄物之防範措置，因此被告丙○○是
    否有提供土地供他人傾倒廢棄物確難謂無疑。至於被告丙○○固或因設置之防範措置嚴謹度不足而遭他人破壞終不免仍
    為他人傾倒廢棄物，惟廢棄物清理法第46條第3款乃在禁誡
    提供土地供人回填、堆置廢棄物，而非在非難防止他人傾倒
    廢棄物之防範措置不足，況防範之措置每隨其堅實性、嚴密
    性及有效性而增加其成本費用，本難期待每位土地所有人均
    有相當之資力足以支應，準此，自難因被告丙○○所設之防
    範措置曾遭他人破壞進入系爭460、461號土地傾倒廢棄物，
    即得遽認被告丙○○有提供土地回填、堆置廢棄物。
８、檢察官提出之其餘證據，均僅足以證明460、461地號土地有
    遭人傾倒廢棄物之情形，尚不足以證明被告丙○○提供土地
    供人回填、堆置廢棄物之事實，自難採為不利於被告丙○○
    之認定。
五、公訴意旨所舉事證整體證明力尚有未足，無法說服本院至通
    常一般之人均得確信之程度，不足為被告被告丁○○、丙○○涉犯廢棄物清理法第46條第3款之認定，且本院亦不得以
    偵查機關關於此種犯罪類型之調查不易，即放棄上開原則，
    致有違刑事訴訟無罪推定及嚴格證明之原則，茲因本件檢察
    官之舉證證明既尚未達於一般人均不致有所懷疑而得確信其
    為真實之程度，而仍有合理懷疑存在，本諸無罪推定之原則
    ，自應為被告丁○○、丙○○無罪之判決。
據上論斷，應依刑事訴訟法第299條第1項前段、第301條第1項，
廢棄物清理法第46條第4款，刑法第2條第1項前段、第11條、第
28條、第38條第1項第2款，中華民國九十六年罪犯減刑條例第2
條第1項第3款、第7條，判決如主文。
本案經檢察官陳慧玲到庭執行職務。
中    華    民    國    97    年    2     月    15    日
                  刑事第五庭  審判長  法  官  林信旭
                                      法  官  張道周
                                      法  官  洪嘉蘭
以上正本證明與原本無異。
如不服本判決，應於判決送達後10日內，向本院提出上訴狀。
中    華    民    國    97    年    2     月    15    日
                                      書記官  吳明蓉
廢棄物清理法第46條第4款
有下列情形之一者，處1年以上5年以下有期徒刑，得併科新臺幣
3百萬元以下罰金：
四、未依第41條第1項規定領有廢棄物清除、處理許可文件，從
    事廢棄物貯存、清除、處理，或未依廢棄物清除、處理許可
    文件內容貯存、清除、處理廢棄物。


司法院資訊處製作；財團法人民間司法改革基金會備份。
